臺灣高雄地方法院刑事判決　　　　　　　110年度訴字第578號
公　訴　人　臺灣高雄地方檢察署檢察官
被　　　告　許育瑋



上列被告因傷害案件，經檢察官提起公訴（110 年度調偵字第11
7 號），本院判決如下：
    主  文
許育瑋犯傷害罪，處有期徒刑肆月，如易科罰金，以新臺幣壹仟
元折算壹日。
其餘被訴部分，公訴不受理。
    事  實
一、許育瑋於案發時與黃鈺涵為有同居關係之男女朋友，二人間
    具有家庭暴力防治法第3 條第2 款之家庭成員關係，於民國
    109 年6 月17日凌晨5 時許，在高雄市○○區○○街00號之
    同居租屋處，因感情問題與黃鈺涵有口角爭執，竟基於傷害
    之犯意，以持手機丟擲黃鈺涵胸口、大力推擠使黃鈺涵跌倒
    在地並強壓黃鈺涵於牆上等方式傷害黃鈺涵，致黃鈺涵受有
    胸前瘀傷、右上臂瘀傷、左上臂瘀傷及右大腿瘀傷等傷害。
二、案經黃鈺涵訴由高雄市政府警察局新興分局報告臺灣高雄地
    方檢察署（下稱高雄地檢署）檢察官偵查起訴。
    理  由
壹、有罪部分：
一、證據能力之說明：
    查本判決所引用具有傳聞證據性質之證據，除因符合刑事訴
    訟法第159 條之1 至之4 關於傳聞法則例外規定者，本有證
    據能力外，其餘均經當事人於本院審理時同意有證據能力（
    見訴卷第32頁、第88至89頁、第105 頁，本判決以下所引出
    處之卷宗簡稱對照均詳見附表），而本院審酌上開各項證據
    作成或取得時之客觀環境條件，並無違法取證或欠缺憑信性
    或關連性之情形，作為證據使用皆屬適當，依刑事訴訟法第
    159 條之5 第1 項之規定，應認均有證據能力，得作為認定
    事實之憑據。
二、認定事實所憑之證據：
    訊據被告許育瑋固不否認有持手機丟擲告訴人黃鈺涵（下稱
    告訴人）胸口、大力推擠使告訴人跌倒在地並強壓告訴人於
    牆上等行為，且造成告訴人受有如犯罪事實欄所載傷勢之事
    實，然矢口否認有何傷害犯意，辯稱：當時我與告訴人是因
    為爭吵而相互推擠，我們都有跌倒；我有用手機丟告訴人胸
    口，但告訴人當時身上有蓋棉被，我把告訴人按壓在牆上只
    是在質問她為什麼要擅自使用我的手機發文，我以上行為都
    沒有要傷害告訴人的故意云云（見警卷第4 至6 頁、偵一卷
    第29至30頁、審訴卷第73至79頁、訴卷第27至34頁、第57至
    71頁、第87至108 頁）。經查：
（一）前提事實（即被告不爭執部分）：
      被告於犯罪事實欄所載時間、地點，因感情糾紛與告訴人
      發生口角，於過程中持手機丟擲告訴人胸口、大力推擠使
      告訴人跌倒在地，並強壓告訴人於牆上，致告訴人受有胸
      前瘀傷、右上臂瘀傷、左上臂瘀傷及右大腿瘀傷之傷害等
      情，業經告訴人於警詢、偵查及本院審理中證述明確（見
      警卷第7 至8 頁、偵一卷第17至23頁、訴卷第89至96頁）
      ，並有高雄市立大同醫院家庭暴力事件驗傷診斷書1 份、
      告訴人傷勢照片12張在卷可憑（見警卷第16頁、訴卷第11
      1 至115 頁），復為被告所坦認（見訴卷第29頁、第100
      至104 頁），此部分事實，首堪認定。
（二）被告之主觀犯意認定：
    1.被告於與告訴人衝突過程中，持手機丟擲告訴人胸口乙情
      ，業經被告於審理中自承：我當時有將手機丟向告訴人胸
      口等語明確（見訴卷第100 頁），核與告訴人所述（見警
      卷第8 頁、偵一卷第18頁、訴卷第90頁）及上開驗傷診斷
      書記載「胸前瘀傷」一節相符，堪認為實。被告雖另辯稱
      ：我將手機丟向告訴人胸口時，她身上有蓋著被子云云（
      見訴卷第100 頁）。而姑且不論被告所言是否屬實，然衡
      情手機乃具有相當硬度之物品，持以朝他人之胸口丟擲，
      有相當高度之可能會造成他人身體因受硬物撞擊而受傷，
      此乃一般社會生活經驗之常情。被告乃屬智識正常之成年
      人，自無不知上情之理，其仍於爭執過程，刻意將手機瞄
      準而丟向告訴人胸口，此舉要屬具有傷害告訴人之意圖，
      並且有意使傷害結果發生，而具傷害之直接故意甚明。
    2.又就被告施以不法腕力強壓告訴人於牆面上乙節，亦據被
      告於審理中自承：我把告訴人按在牆上，問她為什麼私自
      解鎖我的手機，我當時是將告訴人的兩邊肩膀按住等語明
      確（見訴卷第101 頁），核與告訴人指稱被告將其推向牆
      壁以撞擊乙情大致相符（見警卷第8 頁、偵一卷第18頁、
      訴卷第90頁），亦與上開驗傷診斷書記載「右上臂瘀傷、
      左上臂瘀傷」一節相符，堪認為實。而衡以被告與告訴人
      自述案發時之身高、體重分別約為「被告176 公分、78公
      斤」、「告訴人170 公分、60公斤」，被告並自稱案發迄
      今均擔任健身教練（見警卷第4 頁、訴卷第29頁、第94頁
      、第104 頁），再佐以其等男女性別所致肌肉量、力量差
      距等情，被告上開大力按壓告訴人雙側肩臂部位，以使告
      訴人被其固定於牆面無法隨意位移，進而達到質問告訴人
      目的之強暴行為，顯有使告訴人之微血管因受大力壓迫而
      破裂出血，以致血腫及瘀傷之高度可能，此乃吾人一般生
      活常識。則被告辯稱：我以上行為都沒有要傷害告訴人的
      故意云云，明顯與其對告訴人施以不法腕力之客觀強暴行
      為相悖，要無可採。
    3.再細觀告訴人所提出於案發後之109 年6 月17日至22日期
      間所攝傷勢照片12張（見訴卷第111 至115 頁），可見告
      訴人雙側上臂之內側、外側及肩膀部位，均有數個深淺不
      一、或為青黃色或為紅紫色之瘀傷；右大腿外側中段有一
      與拳頭大小相近之深紫色瘀傷，且對比109 年6 月18日、
      20日、22日之攝影照片，該右大腿外側中段之瘀傷範圍，
      並隨時間有逐漸擴大之現象，可見告訴人之四肢於案發時
      確實遭受相當力道之撞擊或壓迫，以致產生多處深淺不一
      之瘀傷，更有瘀血自深處隨時間擴散範圍於表面之現象。
      而若非被告對告訴人施以相當強度之不法腕力，要無可能
      造成此等傷勢結果，此亦可證告訴人於警詢及偵查中證稱
      ：被告在衝突過程中有把我推去撞牆壁，還有把我整個人
      抓起來往地上丟、摔到地上等語（見警卷第8 頁、偵一卷
      第18頁），所言非虛，更與被告於審理中供稱：我們租屋
      處的床是直接放在地板上，在過程中我有把告訴人抱起來
      丟到床上，我們都有撞到地板等語不謀而合（見訴卷第29
      頁、第100 頁）。是以，被告辯稱：這些傷勢都是雙方相
      互推擠、跌倒造成的，我沒有要傷害告訴人的故意云云，
      顯與客觀事證明顯不符，不足採信。
    4.綜上，本件依被告自承之客觀不法腕力行為，佐以告訴人
      前後一致之指證，復加以與被告及告訴人所述衝突情節相
      吻合之驗傷診斷書，末參以告訴人四肢多處深淺不一、大
      範圍瘀傷之傷勢照片，足認被告於行為時明知自己之強暴
      行為將造成告訴人受傷，且有意使傷害結果發生，而顯具
      有傷害告訴人之直接故意無訛。
（三）從而，本件事證明確，被告前揭所辯均無足採，其傷害犯
      行堪以認定，自應依法論科。
三、論罪科刑：
（一）論罪：
      按稱家庭暴力者，謂家庭成員間實施身體、精神或經濟上
      之騷擾、控制、脅迫或其他不法侵害之行為；又稱家庭暴
      力罪者，謂家庭成員間故意實施家庭暴力行為而成立其他
      法律所規定之犯罪，家庭暴力防治法第2 條第1 款、第2
      款分別定有明文。本件被告與告訴人為家庭暴力防治法第
      3 條第2 款所定之家庭成員，而被告所為傷害犯行，已屬
      家庭成員間實施身體上不法侵害之行為，即為家庭暴力防
      治法第2 條第1 款所稱之家庭暴力，且構成刑法第277 條
      第1 項之罪，惟因家庭暴力防治法並無相關罰則規定，是
      以應依刑法關於傷害罪之規定予以論科。核被告所為，是
      犯刑法第277 條第1 項之傷害罪。被告於案發時地，多次
      以上揭方式傷害告訴人之行為，乃基於同一傷害犯意下所
      為，且於密切接近之時間，在同一地點實施，侵害同一被
      害人之身體法益，屬數個舉動之接續施行，為接續犯，應
      僅論以一傷害罪。
（二）科刑：
      爰審酌被告為智識正常之成年人，且與告訴人間具有家庭
      成員關係，不思以理性解決衝突，率爾為上開傷害行為，
      致告訴人受有前揭非輕之傷害，且於傷害過程中飽受心靈
      恐懼與折磨，所為誠有不該。犯後復否認犯行，雖經調解
      ，然因雙方對賠償金額之期待有所落差，迄今尚未與告訴
      人達成和解，亦未以金錢適度填補其所受損害，難認犯後
      態度良好。兼衡告訴人所受傷勢之輕重、被告出手攻擊之
      方法及次數等情節，並考量案發時被告因雙方互有口角所
      受刺激，暨被告於審理中自述之智識程度、生活狀況（見
      訴卷第104 頁，基於個人隱私及個資保障，不於判決中詳
      載），及其此前無遭刑事有罪判決前科紀錄之素行等一切
      情狀，量處如主文所示之刑，並諭知易科罰金之折算標準
      。
貳、公訴不受理部分：
一、公訴意旨略以：黃鈺涵之友人即告訴人葉孟嫻（起訴書誤載
    為蔡孟嫻，業經檢察官當庭更正，下同）因於109 年6 月17
    日凌晨致電黃鈺涵未獲，遂於同日上午7 時許前往高雄市○
    ○區○○街00號尋找黃鈺涵，得知被告拒不離開現場，即要
    求被告離開上址，因被告拒絕遂報警處理，被告即另基於傷
    害之犯意，徒手傷害告訴人葉孟嫻，致告訴人葉孟嫻受有右
    上臂瘀青之傷害。因認被告此部分涉犯刑法第277 條第1 項
    之傷害罪嫌等語。
二、告訴乃論之罪，告訴人於第一審辯論終結前，得撤回其告訴
    ；又告訴經撤回者，法院應諭知不受理之判決，並得不經言
    詞辯論為之，刑事訴訟法第238 條第1 項、第303 條第3 款
    、第307 條分別定有明文。
三、本件被告此部分涉犯刑法第277 條第1 項傷害罪，依同法第
    287 條前段之規定，須告訴乃論。而被告被訴上開罪嫌，業
    經告訴人葉孟嫻於110 年11月5 日具狀撤回告訴，此有撤回
    告訴狀1 紙附卷可佐（見訴卷第73頁），爰依前揭法律之規
    定，就此部分不經言詞辯論而為不受理之諭知。
據上論斷，應依刑事訴訟法第299 條第1 項前段、第303 條第3
款、第307 條，刑法第277 條第1 項、第41條第1 項前段，刑法
施行法第1 條之1 第1 項，判決如主文。
本案經檢察官陳建烈提起公訴，檢察官翁誌謙到庭執行職務。
中    華    民    國   111    年    1     月    18    日
                  刑事第九庭      審判長法  官  毛妍懿
                                        法  官  黃三友
                                        法  官  張瀞文
以上正本證明與原本無異。
如不服本判決應於收受送達後20日內向本院提出上訴書狀，並應
敘述具體理由；如未敘述上訴理由者，應於上訴期間屆滿後20日
內向本院補提理由書（均須按他造當事人之人數附繕本）「切勿
逕送上級法院」。
中    華    民    國   111    年    1     月    18    日
                                        書記官  張惠雯
附錄論罪科刑法條：
刑法第277 條第1 項
傷害人之身體或健康者，處5 年以下有期徒刑、拘役或50萬元以
下罰金。
附表：本判決所引出處之卷宗簡稱對照表
┌───┬─────────────────────────────┐
│簡稱  │卷宗名稱                                                  │
├───┼─────────────────────────────┤
│警卷  │高雄市政府警察局新興分局高市警新分偵字第10972293500 號卷宗│
├───┼─────────────────────────────┤
│偵一卷│高雄地檢署109 年度偵字第23046 號卷宗                      │
├───┼─────────────────────────────┤
│偵二卷│高雄地檢署110 年度調偵字第117 號卷宗                      │
├───┼─────────────────────────────┤
│審訴卷│本院110 年度審訴字第358 號卷宗                            │
├───┼─────────────────────────────┤
│訴卷  │本院110 年度訴字第301 號卷宗                              │
└───┴─────────────────────────────┘